【裁判字號】    99,交聲,1056
【裁判日期】    990930
【裁判案由】    違反道路交通管理處罰條例聲明異議
【裁判全文】
臺灣士林地方法院交通事件裁定        99年度交聲字第1056號
原處分機關  臺北市交通事件裁決所
異  議  人
即受處分人  乙○○○
代  理  人
    兼
送達代收人  甲○○
上列異議人即受處分人因違反道路交通管理處罰條例案件，對於
臺北市交通事件裁決所於民國99年9 月3 日所為之裁決（北市裁
罰字第裁22－ZGC114998 號）聲明異議，本院裁定如下：
    主  文
異議駁回。
    理  由
一、按「汽車行駛於高速公路、快速公路或設站管制之道路，不
    遵使用限制、禁止、行車管制及管理事項之管制規則而有下
    列行為者，處汽車駕駛人新臺幣3000元以上6000元以下罰鍰
    ：一、行車速度超過規定之最高速限或低於規定之最低速限
    。」，又「汽車駕駛人有下列各款所列條款之一者，除依原
    條款處罰鍰外，並予記點：一、有第33條第1 項、第2 項、
    第38條第1 項、第40條、第45條、第47條第1 款至第3 款、
    第48條、第49條或第60條第1 項、第2 項第1 款、第2 款情
    形之一者，各記違規點數一點。」，道路交通管理處罰條例
    第33條第1項第1款、第63條第1 項第1 款分別定有明文。
二、原處分意旨略以：異議人即受處分人名下之車號8A-1152 號
    自小客車，於民國99年10月24日上午9 時13分許行經國道七
    號東向12.5公里處，經內政部警政署國道公路警察局第七警
    察隊員警舉發「行車速度超過規定之最高速限26公里」之違
    規，爰依道路交通管理處罰條例第33條第1 項第1 款、第63
    條第1 款，裁處異議人新臺幣（下同）3,500 元，並記違規
    點數1 點。
三、聲明異議意旨則稱：
  (一)按對於行車速度超過規定之最高速限或低於規定之最低速限
    之違規行為，採用固定或非固定式科學儀器取得證據資料證
    明者，於一般道路須至少於100 公尺，於高速公路、快速公
    路須至少於300 公尺前，明顯標示之。道路交通管理處罰條
    例第7 條之2 第3 項定有明文。本件國道六號高速公路係在
    東向11.1公里處設有「前有測速照相」之告示牌，但警方測
    速地點卻是在東向12.5公里處，距離達1400公尺，不合行政
    程序法之比例原則。
  (二)按「汽車行駛高速公路及快速公路，除於規定之停車處外，
    不得在路肩及路肩外、中央分隔帶、隧道內、交流道或收費
    站區停車。但遇有濃霧、濃煙、強風、大雨等特殊狀況嚴重
    影響行車安全時，得在路肩暫停，並應顯示危險警告燈，視
    線清晰時，應即恢復行駛。執行任務之救護車、消防車、警
    備車、工程車、救濟車及經高速公路、快速公路管理機關核
    准之拖吊車輛，得不受前項之限制。但應依規定裝置明顯標
    識。」，高速公路及快速公路交通管制規則第12條定有明文
    。依上開規定，除非係執行緊急任務，否則任何車輛均不得
    停放路肩，而本件警方係用公務偵防車停放路肩執行測速之
    一般勤務，並非緊急勤務，有違上開規定，其衍生證據即為
    毒樹果實，不得使用。
  (三)本件違規地點為國道六號公路東向12.5公里處，原處分機關
    之裁決書卻誤載為東向12公里處，有重大明顯之瑕疵，應為
    無效之行政處分。
  (四)綜上，爰聲明異議，請求撤銷原處分。
四、經查：
  (一)本件異議人代理人到庭自承：上開車輛當天由伊所駕駛，伊
    載太太、親戚要去日月潭，一開始走國道一號中山高，限速
    110 公里，從彰化系統轉到國道六號後，限速改為90公里，
    因伊已開了2 、3 個小時的車，很習慣限速為110 公里，也
    沒有注意到限速降低，想說都是高速公路，等伊看到前有測
    速照相的告示牌後，就把速度減低，但那時實際車速多少伊
    也忘記，減低車速過了3 、500 公尺之後，伊發現並沒有警
    察在取締，有點僥倖心理，稍微加了一點速度，當天剛好是
    星期五，那邊沒什麼車，伊也是第一次走國道六號，等到伊
    發現右手邊有一部深色車在那邊時，照理說應該是煞車，伊
    還誤踩油門，可能太久沒開車，年紀也大了，就是這樣造成
    超速的現象，伊經過該深色車輛時也沒看到有警察，但伊有
    警覺可能要被開單等語（見本院卷第20頁背面），證人即舉
    發員警丙○○亦到庭具結證稱：當日伊駕駛左右車門噴有國
    道公路警察局字樣之墨綠色偵防車，停放在國道六號東向12
    .5公里處之避車彎執行測速勤務，於11時18分測到本件8A-1
    152 號自小客超速時速為116 公里，測距為148.6 公尺，之
    後逕行舉發等語（見本院卷第21頁）相符，堪認本件車輛確
    有超速違規無疑。
  (二)異議人代理人雖質以本件測速地點距離「前有測速照相」之
    告示牌達1400公尺，與法定「至少300 公尺前」之規定相較
    ，顯不合行政程序法之比例原則等語。惟按法院受理有關交
    通事件，準用刑事訴訟法之規定；又除法律另有規定外，實
    施刑事訴訟程序之公務員因違背法定程序取得之證據，其有
    無證據能力之認定，應審酌人權保障及公共利益之均衡維護
    ，道路交通管理處罰條例第89條、刑事訴訟法第158 條之4
    分別定有明文。本件證人丙○○就此節已具結證稱：現場車
    速照相告示牌確設在東向11 .1 公里處，但因該處是一個高
    架，從告示牌處到伊測速地點前都是屬於高架式的橋樑，且
    都是彎道屬山區，路邊也都沒有避車彎，如果在此區域測速
    的話比較危險，所以伊才會把測速地點設在平地的東向12.5
    公里處的避車彎等語（見本院卷第21頁），觀之證人提出之
    現場照片4 幀（見本院卷第25、26頁），亦核與證人所述相
    符，是證人顯係考量行車安全，並非惡意將測速地點設在東
    向12.5公里處，又衡以異議人當時之時速為116 公里，每秒
    可行駛32公尺，約44秒即可行駛1400公尺之距離，亦非在目
    擊告示牌後尚行駛長達數分鐘後始抵達測速地點，應仍屬合
    理可預期之受測範圍內，縱認員警上開測速地點確與「前有
    測速照相」之告示牌距離稍遠，本件異議人自承疏未注意高
    速公路速限之變換、見到路邊深色車輛後尚踩油門等節，其
    過失程度甚大，衡以本件異議人上開違規情事所涉及道路安
    全公共利益之均衡維護，本院認該程序瑕疵仍不足以影響本
    案認定。
  (三)異議人代理人另質以本件警方係用公務偵防車停放路肩執行
    測速之一般勤務，並非緊急勤務，有違高速公路及快速公路
    交通管制規則第12條，所得證據不得使用云云。惟查，依上
    開法文之規定，僅需執行任務之警備車即可停放路肩，並未
    限縮規定需為「緊急任務」，上開主張容有誤解；況本件證
    人已明確證稱其係將左右車門噴有「國道公路警察隊」字樣
    之偵防車停放在避車彎，自己著警察制服站在車外執行測速
    勤務（見本院卷第21頁），異議人雖質以當時伊沒有看到該
    車噴有上開字樣，也沒看到車外站有警察，且當天氣溫為37
    度，證人也不可能一直站在車外執勤云云，惟異議人既已行
    車多時，且對速限未加注意，因而亦未注意上開細節，亦非
    難以想像，衡情證人身為執法員警，實無理由甘冒偽證刑責
    無故虛捏上開證言誣陷異議人代理人，且證人就其當日執勤
    時間亦已證稱：伊當時共執勤6 小時，其中包含伊從分隊開
    車到現場、架設儀器、執勤過程中休息之時間等語（見本院
    卷第21頁背面），經核亦無違常情，不足執此認定證人取締
    過程有何不當之處，是異議人代理人此部分辯解亦不足為有
    利於其之認定。
  (四)異議人代理人另稱原裁決書就違規地點誤載為東向12公里處
    云云，惟查裁決書就此節已更改記載正確違規地點為東向12
    .5公里處，並蓋有原處分機關校對章（見本院卷第8 頁裁決
    書），核與本案異議人車輛確有超速違規之認定亦無重大影
    響，附予敘明。
  (五)綜上，堪認異議人確有本案超速行駛之違規事實無疑，原處
    分機關依據道路交通管理處罰條例第33條第1 項第1 款規定
    ，裁處異議人3,500元罰鍰，並依同條例第63條第1 項第1款
    記違規點數1 點，並無違誤，本件聲明異議核無理由，應予
    駁回。
五、依道路交通案件處理辦法第19條，裁定如主文。
中    華    民    國    99    年    9     月    30    日
                    交通法庭法  官  黃珮茹
以上正本證明與原本無異。
如不服本裁定應於送達後5日內向本院提出抗告狀。
                            書記官  張馨尹
中    華    民    國    99    年    9     月    30    日

司法院資訊處製作；財團法人民間司法改革基金會備份。
